臺北高等行政法院判決
　　　　　　　　　　　　　　　　　　 93年度訴字第04082號
　　　　　　　　　　　　　　　.
原　　　告　甲○○○
訴訟代理人　林敏弘（會計師）
被　　　告　桃園縣政府稅捐稽徵處
代　表　人　乙○○處長）住同.
訴訟代理人　丙○○
　　　　　　丁○○
上列當事人間因地價稅事件，原告不服桃園縣政府中華民國93年
10月18日府法訴字第0930269977號訴願決定，提起行政訴訟。本
院判決如下：
　　主  文
原告之訴駁回。
訴訟費用由原告負擔。
　　事  實
一、事實概要：原告所有坐落於桃園縣龍潭鄉○○段141等地號
    土地，經被告依土地稅法第14條規定核課民國86年至90年度
    地價稅分別為新臺幣（以下同）2,739,921元，2,549,611元
    ，2,445,013 元，2,410,677元及1,307,647元，並核課91年
    地價稅786,927元。原告不服，以系爭土地主要道路未依都
    市計畫寬度開闢，計畫道路兩側排水系統等公共設施尚未完
    成，多筆土地未整地，不應課徵地價稅，向被告申請復查，
    被告經再行審核後，重新核課89年地價稅為1,837,066元，
    86年至88年及90年至91年地價稅予以維持，原告不服，提起
    訴願，經訴願決定駁回，原告猶未甘服，遂向本院提起行政
    訴訟。
二、兩造聲明：
　(一)原告聲明：
    1.原處分及訴願決定，不利於原告部分均撤銷。
    2.訴訟費用由被告負擔。
  (二)被告聲明：
    1.駁回原告之訴。
    2.訴訟費用由原告負擔。
三、兩造之主張：
甲、原告主張：
  (一)查本案之爭點，應係在於原課徵田賦之系爭土地，是否應改
    課地價稅，抑或仍為田賦之適用。訴願決定略以「系爭土地
    確屬重劃完成區，被告遂依市地重劃實施辦法第5條、土地
    稅法第14條…規定，核定補徵其86年至90年地價稅，並非無
    據」（訴願決定書第2頁第2段參照），及採用被告之說明「
    二、本案屬市地重劃土地案，應依據平均地權條例第56條及
    市地重劃實施辦法規定辦理，…並非適用平均地權條例第22
    條及施行細則」等理由，亦即，被告以系爭土地屬重劃完成
    區之一部，即認為應改課地價稅之見解，顯有違誤，玆將理
    由析述如下。
  (二)1.系爭土地是否已經重劃完成，非無爭議。桃園縣政府（即
    訴願機關）92年7月8日府地重字第0920156467號函示雖稱「
    有關龍潭鄉○○段大坪市地重劃區重劃工程（公共設施）於
    73年1月完成驗收接管，土地於72年完成點交，依據市地重
    劃實施辦法第3條之依規定，為已完成重劃」，惟查：
    (1)系爭土地其主要道路未依都市計劃寬度開闢（規劃30米僅
      開20米）：依92年5月16日之會勘紀錄，內列「…30公尺
      計劃道路依土地重劃工程局人員實地丈量結果，自道路左
      側（臨石門登山口乙側）至右側邊坡，實際寬度自25公尺
      至30公尺不等…。」足證系爭土地道路原規劃30米，實際
      開闢不及30米。
    (2)排水系統尚未完成：依民國92年5月16日之會勘紀錄：內
      列「…道路左側之排水系統等公設目前仍存在，唯部分疏
      於整理為砂石遮掩，道路右側邊坡或因年久失修地形、地
      貌變更致未尋獲早期施設之排水溝、人行步道等設施」，
      足證系爭土地排水系統尚未完成。
    (3)綜上，系爭土地似不應認為已經重劃完成。
    2.縱系爭土地已完成重劃，依市地重劃實施辦法第5條、土地
      稅法第14條之規定，系爭土地所課徵之稅負，並非以地價
      稅為限，亦可能為田賦，亦即，應課徵田賦或地價稅，仍
      應回歸土地稅法第14條、平均地權條例第22條之適用。
    (1)土地法第14條既規定，非課徵田賦（按：土地稅法第22條
      規定與平均地權條例第22條規定相同）者始課徵地價稅，
      因此，本案應判斷者為，系爭土地是否仍有平均地權條例
      第22條第1項第2款「但都市土地合於左列規定者亦同：…
      二、公共設施尚未完竣前，仍作農業用地使用者。」之適
      用。亦即，原課徵田賦之系爭土地，相關之公共設施是否
      因已完成而不得再課以田賦。
    (2)針對田賦改課地價稅之判斷，依前述財政部79年6月18日
      台財稅第790135202號函釋之規定，應自實際變更使用之
      次年期起改課地價稅。如領有建造執照或雜項執照者，應
      以開工報告書所載開工日期為準。惟查系爭土地確未曾變
      更使用，不應改課地價稅。
    (3)又針對公共設施是否完成，應依據平均第權條例施行細則
      第36條第1項及第2項判斷。亦即，仍應就道路、自來水、
      排水系統及電力4項設施為斷。惟系爭土地之道路及排水
      系統並未完成，理由如下：
    就道路而言，系爭土地其主要道路未依都市計劃寬度開闢
      （規劃30米僅開20米），事實與證據部分已於三、（一）
      之1.提及，玆不贅述。且依據行政院臺（61）內字第7146
      號令第2頁「細部計劃道路僅局部完成之地區，雖有非計
      劃道路可資接通行駛貨車，依前開院令釋示，似難認定為
      該項公共設施業已完成。」因此，道路設施並未完成。
    且其排水系統亦並未完成，此部分之事實與證據亦已於
      三、（一）之2.提及，不再贅述。況依據內政部80年11月
      14 日臺（80）內地字第8079342號函「查平均地權條例施
      行細則第36條第1項、第2項所稱排水系統以能排水為準，
      係指排水系統能排水而言，自然排水者不能認定為排水系
      統建設完成。」更可佐證系爭土地之排水系統並未完成。
    (4)綜上，道路及排水之二項公共設施既未完成，系爭土地仍
      應有田賦之適用。
  (三)1.市地重劃土地案，固應依據平均地權條例第56條及市地重
    劃實施辦法規定辦理，惟應課徵地價稅或田賦，應依土地稅
    法第14條（地價稅）或平均地權條例第22條（田賦）二擇一
    適用。被告認為，重劃過之土地一律應課徵地價稅，而忽略
    市地重劃辦法第5條之規定係為「課徵地價稅或田賦」，顯
    有誤解；其認為適用平均地權條例56條（土地重劃）即無同
    法第22條（課徵田賦之要件）之適用，更屬對法律解釋之錯
    誤。
    2.實則，本案應就是否不得課以田賦而得改課地價稅作討論
    ，理由均已如前所述。被告之上開見解再次佐證其將「市地
    重劃」與「課徵地價稅或田賦」混為一談，影響原告權益致
    鉅。
  (四)綜上所述，系爭土地排水及道路之公共設施既尚未完竣，且
    本案亦無開工興建等變更使用情事，依平圴地權條例第22
    條之規定應可免徵地價稅。
乙、被告主張：
  (一)原告主張系爭土地主要道路未依都市計劃寬度開闢，計劃道
    路兩側排水系統等公共設施尚未完成，系爭土地似不應認為
    已經重劃完成云云，依市地重劃實施辦法第2條規定：「市
    地重劃由中央、直轄市或縣（市）主管機關辦理。」，故被
    告並非辦理市地重劃之權責機關，復依桃園縣政府地政局92
    年7月8日府地重字第0920156467號函示：「有關龍潭鄉○○
    段大坪市地重劃區重劃工程（公共設施）於73年1月完成驗
    收接管，土地於72年完成點交，依據市地重劃實施辦法第3
    條之1規定，為已重劃完成。」，及桃園縣政府92年7月18日
    府工土字第0920165802號函說明：「二、本案屬市地重劃土
    地案，應依據乎均地權條例第56條及市地重劃實施辦法規定
    辦理…，並非適用平均地權條例第22條及施行細則第36條規
    定之公共設施完竣範圍勘劃案…。三、本案依桃園縣政府地
    政局92年7月8日府地重字節0920156467號函示：『有關龍潭
    鄉○○段大坪市地重劃區重劃工程（公共設施）於73 年l月
    完成驗收接管，土地於72年完成點交，依據市地重劃實施辦
    法第3條之l規定，為已重劃完成。』」，故被告據予核認原
    告系爭所有龍潭鄉○○段141地號等39筆土地係屬重劃完成
    地區，並無違誤，原告主張，委不足採。
  (二)原告復主張縱系爭土地已完成重劃，依市地重劃實施辦法第
    5條及土地稅法第14條規定，系爭土地課徵之稅賦並非以地
    價稅為限，況系爭土地主要道路都市計劃寬度規劃30米僅開
    20米且排水系統亦未完成，屬公共設施未完竣地區，且本案
    亦無開工興建等變更使用情事，應依平均地權條例第22條第
    1項第2款規定課徵田賦云云，依財政部79年6月18日台財稅
    第790135202號函釋，係針對農業用地變更為非農業使用者
    ，應自實際變更使用之次年期起改課地價稅所為之釋示，惟
    系爭土地業於72年4月12日經桃園縣第5期大坪市地重劃為住
    宅區，故已非屬農業用地，原告援引前揭函釋規定顯係誤認
    ，至龍潭鄉大坪市地重劃區公共設施是否已完竣，依桃園縣
    政府92年5月16日會勘紀錄之結論所載：「…依本府所存管
    大坪市地重劃區70年4月工程竣工圖，該道路應已按其計畫
    寬度30公尺規劃、設計、施工，並完成雨水箱涵、兩側人行
    步道、側排水溝等公共設施。（二）經現場會勘，30公尺計
    劃道路…實際寬度自25公尺至30公尺不等，道路左側之排水
    系統等公設目前仍存在，惟部份疏於整理為砂石遮掩，道路
    右側邊坡或因年久失修，地形、地貌變更至未尋獲早期埋設
    之排水溝、入行步道等設施」，是系爭土地之公共設施亦已
    經主管機關依事實予以認定業已完竣，尚無土地稅法第22
    條第l項第2款課徵田賦規定之適用，故被告依市地重劃實施
    辦法第5條、土地稅法第14條及稅捐稽徵法第21條規定，核
    定補徵其86年至90年地價稅並核課91年地價稅，並無違誤，
    原告主張，於法無據，核不足採。
  (三)綜上論結，原告之訴應認為無理由，請予駁回，以維稅政。
    理  由
一、按「已規定地價之土地，除依第22條規定課徵田賦者外，應
    課徵地價稅。」、「非都市土地依法編定之農業用地或未規
    定地價者，徵收田賦。但都市土地合於左列規定者亦同‧‧
    。二、公共設施尚未完竣前，仍作農業用地使用者。」為土
    地稅法第14條、第22條第1項第2款所明定。另按「本辦法所
    稱重劃完成之日，係指地籍測量、土地登記、工程驗收、實
    地指界及交接土地等各項工作均完成之日。」、「重劃完成
    後之土地，由主管機關於重劃完成之日起30日內列冊送交該
    管稅捐稽徵機關依法徵免地價稅或田賦。」、「稅捐之核課
    期間，依左列規定：二、…應由稅捐稽徵機關依稅籍底冊或
    查得資料核定課徵之稅捐，其核課期間為5年。」，分別為
    市地重劃實施辦法第3條之l、第5條、稅捐稽徵法第21條第1
    項第2款所明定。
二、本件係原告所有坐落於桃園縣龍潭鄉○○段141等地號土地
    ，經被告依土地稅法第14條規定，核課86年至90年度地價稅
    分別為2,739,921元，2,549,611元，2,445,013元，2,410,6
    77元及1,307,647元，並核課91年地價稅786,927元。原告不
    服，向被告申請復查，被告經再行審核後，重新核課89年地
    價稅為1,837,066元，86年至88年及90年至91年地價稅予以
    維持；原告仍不服，為如事實欄所載之主張。
三、經查：
  (一)依桃園縣政府92年7月8日府地重字第0920156467號函示，其
    說明欄第二點謂：「有關龍潭鄉○○段大坪市地、重劃工程
    （公共設施）於73年1月完成驗收接管，土地於72年完成點
    交，依據市地重劃實施辦法第3條之1規定，為已完成重劃。
     」等語；本件原告所有坐落於桃園縣龍潭鄉○○段141等地
     號土地，係位於上開龍潭鄉○○段大坪市地、重劃工程內
     之土地，有桃園縣第5期大坪市地重劃區部分實測地形圖一
     紙在卷足憑，且為原告所不爭執，洵堪認定。
  (二)依平均地權條例施行細則第2條第1款規定：「關於規定地價
    、照價收買、土地現值表之偏製公告、區段徵收、土地重劃
    、土地限期使用、最高面積限制、土地使用類別之認定及業
    務聯繫處理，在直轄市政府為地政處；在縣（市）政府為地
    政局。」，市地重劃實施辦法第5條：「重劃完成後之土地
    ，由主管機關於重劃完成之白起30日內列冊送交該管稅捐稽
    徵機關依法徵免地價稅或田賦。」；足徵土地重劃是否完竣
    ，其權責機關是縣政府地政局，並非被告機關；惟被告機關
    僅依地政機關於土地重劃完成之日起30日內所列名冊，依法
    徵免地價稅；本件系爭土地既於73年1月完成驗收接管，土
    地於72年完成點交，被告爰依市地重劃實施辦法第5條、土
    地稅法第14條及稅捐稽徵法第21條規定，核定補徵其86年至
    90年地價稅，依法自屬有據。
  (三)至原告主張系爭土地排水及道路之公共設施既尚未完竣，且
    本案亦無開工興建等變更使用情事，依平均地權條例第22條
    之規定應可免徵地價稅乙節。依92年5月16日之會勘紀錄「
    (一)‧‧，經內政部土地重劃局說明，依桃園縣政府所存大坪
    市地重劃區70年4月工程竣工圖，該道路應已按其計畫寬度
    公尺規劃、設計、施工，並完成雨水箱涵、兩側人行步道、
    側溝排水等公共設施。(二)經現場會勘，30公尺計主道路依土
    地重劃工程局人員實地丈量結果，自道路左側至右側邊坡，
    實際寬度自25公尺至30公尺不等，道路左側之排水系統等公
    共設施目前仍存在，唯部分疏於整理為砂石遮掩，道路右側
    邊坡或因年久失修地形、地貌變更致未尋獲早期設置之排水
    溝、人行步道等設施。」等語；足認系爭土地排水及道路之
    公共設施，雖其現狀並未如原所設計規畫之寬度，惟自70年
    竣工至92年會勘，已歷20餘年，因排水系統等公共設施未完
    成或年久失修，亦未能否認系爭土地屬重劃完成地區。況依
    上開土地稅法第22條第1項第2款規，公共設施尚未完竣前，
    仍作農業用地使用者，才得予免徵地價稅；然揆諸92年5月
    16日之會勘現場所拍照相片，系爭土地並無作農業使用，原
    告亦未能舉證證明有作農業使用之情，是原告上開主張，自
    不符免徵地價稅之規定。
四、綜上所述，原處分依法並無不合，訴願決定予以維持，亦無
    違誤。原告徒執前詞，聲請撤銷原處分及訴願決定，為無理
    由，應予駁回。
五、本件事證已明，兩造其餘主張或答辯，已與本院判決結果無
    涉，毋庸一一論列，併此敘明。
據上論結，本件原告之訴為無理由，爰依行政訴訟法第98條第3
項前段，判決如主文。
中　　華　　民　　國　　94　　年　　9　　月　　29　　日
                       第七庭審判長法  官　劉　介　中
                                   法  官　李　玉　卿
                                   法  官　黃　秋　鴻
上為正本係照原本作成。
如不服本判決，應於送達後20日內，向本院提出上訴狀並表明上
訴理由，如於本判決宣示後送達前提起上訴者，應於判決送達後
20日內補提上訴理由書（須按他造人數附繕本）。
中　　華　　民　　國　　94　　年　　9　　月　　29　　日
                                      書記官   王琍瑩
